臺灣宜蘭地方法院刑事判決　　　　　　　 94年度訴字第278號
　　公　訴　人　臺灣宜蘭地方法院檢察署檢察官
　　被　　　告　乙○○
　　　　　　　　　　　　巷2弄.
　　選任辯護人　包漢銘律師
上列被告因強盜等案件，經檢察官提起公訴（九十四年度偵字第
一二四四號），本院判決如下：
    主  文
乙○○傷害人之身體，累犯，處有期徒刑月。如易科罰金，以
佰元折算壹日。未扣案西瓜刀壹把沒收之。
    事  實
一、乙○○前於民國九十二年間因犯竊盜及搶奪案件，經本院先
    後判處有期徒刑三月及六月確定，並定應執行刑為有期徒刑
    八月；又其再因違反毒品危害防制條例案件，經本院判處有
    期徒刑十月確定，且上開三罪經接續執行後，於九十四年三
    月十八日假釋保護管束期滿未經撤銷假釋而執行完畢。詎仍
    不知悔改，竟於九十四年四月十八日九時二十分許，與其叔
    丙○○（另案由臺灣宜蘭地方法院檢察署檢察官偵查中）共
    同搭乘由甲○○（另案由臺灣宜蘭地方法院檢察署檢察官偵
    查中）駕駛之車牌號碼Ｚ三─六九八０號自用小客車前往由
    丁○○所經營，址設宜蘭縣宜蘭市○○路○段一二五號之金
    亨檳榔攤，並由乙○○下車至金亨檳榔攤內要求丁○○外出
    與丙○○洽談借款事宜。嗣因丁○○拒絕丙○○之借款要求
    ，亦不願上車再與丙○○商談而與丙○○發生口角爭吵，乙○○見丁○○口氣不佳，基於迴護其叔丙○○之意而自車內
    取出西瓜刀一把，右手持刀架住丁○○之頸部，左手則抓住
    丁○○所穿圓領衫領口部位，丁○○則以雙手反抗乙○○欲
    掙脫返回金亨檳榔攤，惟仍遭乙○○抓住領口以致雙方互有
    拉扯及扭打，過程中乙○○竟基於傷害之犯意，以所持西瓜
    刀砍割丁○○，造成丁○○受有左側頸部割傷、右上臂深層
    裂傷、肌肉斷裂與右膝、左手裂傷等傷害。嗣經丙○○下車
    制止並拉開乙○○，再經金亨檳榔攤店員羅雅螢報警，乙○○始搭乘甲○○所駕之前開自用小客車與丙○○一同離去。
    嗣於同年月二十一日二十一時，為警在宜蘭縣員山鄉○○路
    ○段三十四巷二弄三號查獲。
二、案經丁○○訴由宜蘭縣警察局宜蘭分局報告臺灣宜蘭地方法
    院檢察署檢察官偵查起訴。
    理  由
一、上開事實，業據被告乙○○到庭坦承不諱，核與證人丙○○
    及甲○○先後於警詢及偵審中到庭證述情節互相契合，亦與
    告訴人丁○○指訴過程大致吻合，復有告訴人丁○○之診斷
    證明書一份、現場照片及告訴人受傷照片各六幀存卷可稽，
    堪認被告此部分之自白確與真實相符而可採憑。本件事證已
    臻明確，被告此部分傷害之犯行顯可認定，應予依法論科。
二、核被告乙○○之所為，係犯刑法第二百七十七條第一項之傷
    害罪。又被告前於九十二年間因犯竊盜及搶奪案件，經本院
    先後判處有期徒刑三月及六月確定，並定應執行刑為有期徒
    刑八月；又其再因違反毒品危害防制條例案件，經本院判處
    有期徒刑十月確定，且上開三罪經接續執行後，於九十四年
    三月十八日假釋保護管束期滿未經撤銷假釋而執行完畢等情
    ，亦據其到庭自承在卷，復有臺灣高等法院被告全國前案紀
    錄表一份附卷足考，茲於有期徒刑執行完畢後五年內再犯
    本件有期徒刑之罪，應依刑法第四十七條累犯之規定加重其
    刑。審酌被告僅因一時氣憤即貿然出手持刀傷人，顯見其個
    性暴烈甚難控制己身情緒，且迄今仍未與告訴人達成和解，
    情節匪淺，惟念其坦承犯行，再參酌其犯罪動機、目的、手
    段、素行及造成告訴人之傷勢程度等一切情狀，爰酌情量處
    如主文所示之刑，並諭知易科罰金之折算標準，以示警懲。
    至被告乙○○持以傷害告訴人丁○○之西瓜刀一把乃被告所
    有且供犯罪所用之物，此經被告供明在卷，是該把西瓜刀雖
    遭被告丟棄，然仍無證據證明業已滅失，自應依刑法第三十
    八條第一項第二款之規定併予諭知沒收，特此敘明。
三、公訴意旨另認：丙○○因缺錢花用，而於九十四年四月十三
    日去電向丁○○索討跑路費新臺幣二萬元未果，始於同年月
    十八日九時二十分許搭乘由甲○○所駕駛之車牌號碼Ｚ三─
 　 六九八０號自用小客車與被告乙○○一同前往告訴人丁○○
    經營之金亨檳榔攤，並由被告乙○○下車要求告訴人丁○○
    外出與丙○○洽談借款事宜，但因丁○○表示無力幫忙，希
    望丙○○勿再前來索討，亦不願上車與之商談，乙○○見狀
    ，即基於為自己不法所有意圖，自車內持其所有之西瓜刀抵
    住告訴人丁○○頸部，命令告訴人丁○○上車，但因告訴人
    丁○○拒絕上車，被告乙○○即持刀割傷告訴人丁○○之左
    側頸部，告訴人丁○○因感疼痛，遂以左手推開被告乙○○
    所持之西瓜刀，因而受有左手裂傷之傷害。嗣告訴人丁○○
    欲逃回金亨檳榔攤，惟仍遭被告乙○○拉住，且被告乙○○
    又自車內取出取出玩具手槍及另一把刀，對告訴人丁○○脅
    迫稱：「我們現在要跑路了，東西都放在身上，隨時準備要
    跟人家拚命」等語，並出手拉扯告訴人丁○○頸部之項鍊，
    然因告訴人丁○○緊抓項鍊不放，被告乙○○即以手持之西
    瓜刀砍向告訴人丁○○右手臂，造成告訴人丁○○受有右上
    臂深層裂傷及肌肉斷裂等傷害，而以此強暴、脅迫之方法致
    使告訴人丁○○達不能抗拒之程度，再進而扯斷告訴人丁○○頸部之項鍊。幸因告訴人丁○○忍痛強力保護該條項鍊，
    始未遭被告乙○○強行取走。丙○○見此情狀，又下車大聲
    斥責被告乙○○，並阻擋在被告乙○○與告訴人丁○○間，
    但在其等拉扯之際，被告乙○○又持刀揮砍告訴人丁○○，
    致使告訴人丁○○受有右膝之裂傷。因認被告乙○○另涉犯
    刑法第三百三十條第三項、第一項之攜帶兇器強盜未遂罪嫌
    等語。
四、然查：
  (一)被告乙○○堅詞否認有何動手強取告訴人丁○○頸部項鍊之
    強盜行為，且其所辯：其係出手抓住丁○○領口時，才一併
    抓到項鍊，並非刻意抓取告訴人丁○○頸部之項鍊；嗣後其
    等二人發生拉扯，因其用力過猛及丁○○極力掙脫，才導致
    項鍊斷裂等語，經核亦與證人丙○○、甲○○於警詢及偵審
    中到庭結證各語大致契合。又以被告乙○○出手緊抓告訴人
    丁○○所穿圓領衫之領口處，一併抓及告訴人丁○○頸部項
    鍊，亦與一般事理之經驗法則相合。另再佐以告訴人丁○○
    所陳：其係以雙手由內往外欲掙脫乙○○等語，益見在被告
    乙○○緊抓告訴人丁○○之領口及項鍊時，顯易在彼此猛力
    拉扯而致使告訴人頸部項鍊斷裂甚明。準此，要難逕以告訴
    人丁○○遭被告乙○○持刀砍傷，及告訴人頸部項鍊遭猛力
    扯斷之客觀情狀，遽認被告乙○○係基於為自己不法所有之
    意圖而持刀強盜告訴人丁○○頸部項鍊。
  (二)反觀告訴人丁○○自警詢至偵審中，針對被告乙○○如何持
    刀強取其頸部項鍊？整段過程中被告乙○○究分別持幾把刀
    ？如何動手強行拉扯其頸部項鍊及其如何抗拒掙脫等情節，
    均有前後不一無法契合之明顯瑕疵，自難單憑告訴人片面指
    訴，逕認告訴人所言為真。況再觀之告訴人丁○○於警詢中
    陳述：乙○○扯斷其頸部項鍊後，便將項鍊丟棄地上逃逸等
    語，益徵被告乙○○顯無據該條項鍊為其所有之主觀不法意
    圖甚明，其持刀傷害告訴人丁○○及在拉扯間扯斷告訴人頸
    部項鍊之客觀行為，顯非基於為自己不法所有之意圖而實施
    之強盜行為，應堪認定。
  (三)總上各情，公訴意旨另認被告乙○○涉犯刑法第三百三十條
    第三項、第一項之攜帶兇器強盜未遂罪嫌部分，因僅有告訴
    人丁○○片面且具顯然瑕疵之指述，復無其他積極或補強證
    據足以證明或補強被告乙○○確有如公訴意旨此部分所指之
    攜帶兇器強盜未遂罪嫌，惟因公訴意旨認被告此部分之犯嫌
    ，係與其前開有罪之傷害事實間，具有牽連犯之裁判上一罪
    關係，本院爰不就此部分另為無罪之諭知，併此述明。另扣
    案玩具手槍一支，雖屬被告所有之物，然被告此部分所涉攜
    帶兇器強盜未遂罪部分，既乏證據予以證明而經本院不另為
    無罪之諭知，自非屬被告供犯罪所用之物而不併予宣告沒收
    之，合此述明。
據上論斷，應依刑事訴訟法第二百九十九條第一項前段，刑法第
二百七十七條第一項、第四十七條、第四十一條第一項、第三十
八條第一項第二款，罰金罰鍰提高標準條例第一條前段、第二條
，判決如主文。
本案經檢察官賴慶祥到庭執行職務
中　　華　　民　　國　　94　　年　　8 　　月　　31　　日
                  臺灣宜蘭地方法院刑事第三庭
                      審判長法  官  黃  永  勝
                            法  官  林  楨  森
                            法  官  陳  嘉  年
以上正本證明與原本無異。
如不服本判決，應於判決送達後10日內，向本院提出上訴狀（應
附繕本）。
                            書記官　詹  玉  惠
中　　華　　民　　國　　94　　年　　9 　　月　 　5　　日
附錄本案論罪科刑法條全文
刑法第二百七十七條第一項
傷害人之身體或健康者，處三年以下有期徒刑、拘役或一千元以
下罰金。
